臺灣高等法院高雄分院刑事判決
111年度上訴字第553號
上  訴  人  
即  被  告  曾錦濤


選任辯護人  雲惠鈴律師（法扶律師）
上列上訴人因毒品危害防制條例案件，不服臺灣高雄地方法院11
0年度訴字第279號，中華民國111年4月21日第一審判決（起訴案
號：臺灣高雄地方檢察署109年度偵字第21371號、110年度偵字
第2139號）關於量刑部分，提起上訴，本院判決如下：
    主  文
上訴駁回。
    理  由
壹、程序事項：
一、刑事訴訟法第348條第3項規定：「上訴得明示僅就判決之刑
    、沒收或保安處分一部為之」，其立法理由指出：「為尊重
    當事人設定攻防之範圍，並減輕上訴審審理之負擔，容許上
    訴權人僅針對刑、沒收或保安處分一部提起上訴，其未表明
    上訴之認定犯罪事實部分，則不在第二審之審判範圍。如為
    數罪併罰之案件，亦得僅針對各罪之刑、沒收、保安處分或
    對併罰所定之應執行刑、沒收、保安處分，提起上訴，其效
    力不及於原審所認定之各犯罪事實，此部分犯罪事實不在上
    訴審審查範圍」。是科刑事項已可不隨同其犯罪事實而單獨
    成為上訴之標的，且上訴人明示僅就科刑事項上訴時，第二
    審法院即不再就原審法院所認定之犯罪事實為審查，而應以
    原審法院所認定之犯罪事實，作為論認原審量刑妥適與否的
    判斷基礎。　
二、本件上訴人即被告甲○○（下稱被告）於本院已明示係針對原
    判決量刑部分上訴（見本院卷第85、86頁），依據前述說明
    ，本院僅就原審判決關於量刑（含定執行刑部分）妥適與否
    進行審理，至於原審判決其他部分，則非本院審查範圍。
貳、本案據以審查量刑妥適與否之原審所認定之犯罪事實、所犯
    罪名、宣告刑：
一、原審認定之犯罪事實　
   被告知悉MPHP(4-Methyl-apyrrolidinohexiophexiophenone)
    、 4-甲基甲基卡西酮（Mephedrone）及愷他命，分別係毒
    品危害防制條例所明定之第二、三級毒品，依法不得販賣，
    詎其竟基於意圖營利而販賣第二級毒品MPHP、第三級毒品愷
    他命、4-甲基甲基卡西酮之各別犯意，以手機為聯繫工具而
    分別有如下犯行：
  ㈠於民國109年7月15日21時17分許，在高雄市○○區○○○路00號前
    ，以新臺幣（下同）4,000元之價格，販賣含有第二級毒品M
    PHP(起訴書誤載為第二級毒品MDMA)之毒品咖啡包5包（檢驗
    前淨重共計73.146公克，檢驗後淨重共計69.936公克）及第
    三級毒品愷他命2包（檢驗前淨重共計0.142公克，檢驗後淨
    重共計0.105公克）予少年蒲○傑（真實姓名年籍詳卷），惟
    尚未向蒲○傑收取價金。
  ㈡於109年9月25日10時2分許，在高雄市○○區○○路000號前，以3
    ,000元之價格，販賣第三級毒品愷他命1包（檢驗前淨重0.3
    63公克，檢驗後淨重0.359公克）及含有第三級毒品4-甲基
    甲基卡西酮之毒品咖啡包1包（檢驗前淨重3.041公克，檢驗
    後淨重3.021公克）予侯宇翰，並向侯宇翰收取3,000元價金
    。
  ㈢於109年10月16日10時51分許，在高雄市○○區○○○路000 號旁
    ，以800元之價格，販賣含有第三級毒品 4-甲基甲基卡西酮
    之毒品咖啡包2包（檢驗前淨重共計3.318公克，檢驗後淨重
    共計1.844公克）予少年秦○璿（真實姓名年籍詳卷），並向
    秦○璿收取800元價金。嗣秦○璿於109年10月16日10時55分許
    ，在高雄市苓雅區復興三路與三多路口因形跡可疑為警攔查
    ，秦○璿遂主動交出上開毒品咖啡包為警查扣。　　
二、所犯罪名：
　㈠核被告如上開事實㈠所為，係犯毒品危害防制條例第4條第2項
    販賣第二級毒品罪、同條第3項販賣第三級毒品罪；如上開
    事實㈡、㈢所為，均係犯毒品危害防制條例第4條第3項販賣第
    三級毒品罪。被告因販賣而持有第二級毒品之低度行為，應
    為其後販賣第二級毒品之高度行為所吸收，不另論罪。
　㈡被告如上開事實㈠所示同時販賣含有第二級毒品MPHP之毒品咖
    啡包5包及第三級毒品愷他命2包，係一行為觸犯販賣第二級
    毒品及販賣第三級毒品2罪，屬異種想像競合，僅從一重論
    以一次販賣第二級毒品罪；如上開事實㈡所示同時販賣第三
    級毒品愷他命1包及含有第三級毒品4-甲基甲基卡西酮之毒
    品咖啡包1包，係一行為觸犯販賣第三級毒品2罪，屬同種想
    像競合，僅從一重論以一次販賣第三級毒品罪。
　㈢被告所犯上開3 罪，犯意各別，行為互異，應分論併罰。
三、刑罰加重減輕事由　
　㈠被告所為上開犯行，核屬毒品危害防制條例第4 條之罪，且
    其於偵查及審判均自白犯罪，爰依毒品危害防制條例第17條
    第2 項之規定，均減輕其刑。
　㈡成年人對未成年人販賣毒品，而依毒品危害防制條例第9條第
    1項規定加重其刑者，固不以其明知購毒者為未成年人為必
    要，但仍須證明該成年人有對未成年人販賣毒品之不確定故
    意，亦即該成年人須預見購毒者係未成年人，且對未成年人
    販毒並不違背其本意，始足當之。經查，被告於為上開犯行
    時雖為成年人，而蒲○傑及秦○璿分別為年僅17歲及16歲之少
    年，然被告於原審審理供稱不知其等未成年等語(原審院卷
    第198頁、第199頁)，參以證人蒲○傑及秦○璿於警詢或偵訊
    均未指證曾有告知被告其等年齡等情，是被告對於其等實際
    年紀確有可能不知；再觀諸蒲○傑及秦○璿手機畫面截圖(警
    一卷第173頁、第189頁至第193頁)，其等在與被告聯絡之通
    訊軟體暱稱或對話中，亦未見有提及自己年齡等話語，是被
    告稱其行為時不清楚證人蒲○傑及秦○璿係未成年人乙節，並
    非無據；且卷內亦無被告明知蒲○傑及秦○璿未成年，或對此
    有所預見而有不確定故意之積極證據，依前說明，就被告此
    部分犯行，尚無從依毒品危害防制條例第9條第1項規定加重
    其刑。
四、上訴論斷部分　　
　㈠原審審酌被告明知MPHP、 4-甲基甲基卡西酮及愷他命，分別
    係毒品危害防制條例所明定之第二、三級毒品，不得販賣，
    竟販賣含有第二級毒品MPHP之毒品咖啡包、第三級毒品愷他
    命、含有第三級毒品4-甲基甲基卡西酮之毒品咖啡包，助長
    毒品之流通，戕害國民健康與社會治安程度至鉅，惡性頗值
    非議，且施用毒品者因毒癮難熬，為求足夠金錢購毒解癮，
    不擇手段而為犯罪行為，屢見不鮮，危害社會治安程度甚鉅
    ，並考量被告所販賣毒品之數量及價值不同，另斟酌被告教
    育程度為國中畢業，從事冷氣工之工作，月收入約3萬元，
    未婚無子女之家庭及經濟狀況（詳警詢筆錄受詢問人欄所載
    ，及被告於原審審理所供，詳原審院卷第202頁）等一切具
    體情狀，就被告所犯上開3罪，分別量處如附表壹所示之刑
    ，並考量被告所販賣毒品之對象不同，價金介於800元至4,0
    00元間，應係僅供施毒者短暫施用之有償轉讓，而非以大量
    販售毒品供下游轉售牟利之大盤毒梟及中、小盤毒販，考量
    被告上開各次犯行所顯示出之犯罪情節及人格特質，暨毒品
    擴散之人數及整體刑法目的等情，定應執行有期徒刑6年。
  ㈡被告上訴意旨略以：本案被告販賣毒品數量甚少，所獲利益
    非鉅，對社會造成之危害尚輕，無從與大量販賣毒品之毒梟
    首惡行為相比，且被告一經查獲後，隨即坦承犯行，是本件
    縱處以最低刑度仍嫌過重，應依刑法第59條規定減刑，原審
    判決未予適用減刑，容有不當，且原審量刑及定應執行部分
    均有過重等語。經查：
  1.按犯罪之情狀顯可憫恕，認科以最低度刑仍嫌過重者，固得
    依據刑法第59條規定酌量減輕其刑。條文所謂犯罪情狀，必
    須有特殊之環境及原因，在客觀上顯然足以引起一般同情，
    認為縱予宣告法定最低刑度猶嫌過重；而所謂犯罪情狀顯可
    憫恕，係指裁判者審酌刑法第57條各款所列事項以行為人之
    責任為基礎之一切情狀，予以全盤考量後，認其程度已達顯
    可憫恕之程度，始有其適用。又法條所謂最低度刑，在遇有
    其他法定減輕其刑之事由者，則是指適用該法定減輕其刑事
    由後之最低刑度而言。本院審酌毒品除戕害施用者之身心健
    康外，亦造成整體國力之實質衰減，且吸食毒品者為取得購
    買毒品所需之金錢，往往衍生家庭、社會治安問題，因之政
    府近年來為革除毒品之危害，大力宣導毒品禁誡。查被告係
    智識成熟之成年人且有相當社會生活經驗，其明知毒品產生
    危害深遠，卻為賺取利益而販賣第二、三級毒品，所為對社
    會安全秩序有所影響，並助長毒品氾濫，尤其被告販賣第二
    、三級毒品犯行，依前開事由減輕其刑後，最低法定刑分別
    為有期徒刑5年、3年6月，相較原先法定最低度刑為10年、7
    年有期徒刑，已大幅降低，上訴意旨所稱被告販賣毒品數量
    甚少，所獲利益非鉅，對社會造成之危害尚輕等情，
　　尚不足認被告犯罪另有特殊之原因與環境，在客觀上足以引
    起一般同情，如宣告上揭減輕其刑後之法定最低度刑，猶嫌
    過重之情事，是本件無援引刑法第59條規定減輕其刑之必要
    ，原判決未適用刑法第59條予以酌減其刑，並無不當。
　2.按法院對被告之科刑，應依法益侵害之程度及行為人之責任
    基礎衡量評估，酌定與罪責程度相當之刑罰，使罰當其罪，
    始足以反映犯罪之嚴重性，並提昇法律功能及保護社會大眾
    安全。原判決已以被告之責任為基礎，並斟酌被告犯罪情節
    、對於社會秩序影響、販毒金額、犯後態度、暨其智識程度
    、家庭經濟狀況等一切情狀而為量刑，經核原審已斟酌刑法
    第57條各款所列情狀，在適法範圍內加以裁量，客觀上亦未
    逾越法定刑度，或濫用裁量權，違反比例、公平及罪刑相當
    原則之情形，是原審所為量刑堪稱妥適，應予維持。
　3.原審就被告所犯3 罪，定應執行刑6年，係在各宣告刑之最
    長期（5年3月）以上，各刑合併之刑期（12年7月）以下，
    未逾越刑法第51條第5 款所定法律之外部性界限，且此裁量
    權之行使，給予被告適度之刑罰折扣，符合法律授與裁量權
    之目的，從形式上觀察，並未逾越法律授與裁量權之目的，
    尚無顯然違反衡平原則之裁量權濫用可言，亦不悖乎定執行
    刑之恤刑目的，而與所適用法規目的之內部性界限無違。上
    訴意旨指摘原判決定應執行刑過重，請求再予減輕，亦非可
    採。
　4.綜上所述，本件被告上訴為無理由，應予駁回。　
據上論斷，依刑事訴訟法第368條，判決如主文。
本案經檢察官張貽琮提起公訴，檢察官孫小玲到庭執行職務。
中　　華　　民　　國　　111 　年　　9 　　月　　21　　日
                  刑事第四庭    審判長法  官  黃建榮
                                      法  官  林書慧
                                      法  官  黃宗揚
以上正本證明與原本無異。
如不服本判決應於收受本判決後20日內向本院提出上訴書狀，其
未敘述上訴理由者，並得於提起上訴後20日內向本院補提理由書
狀（均須按他造當事人之人數附繕本）「切勿逕送上級法院」。
中　　華　　民　　國　　111 　年　　9 　　月　　21　　日
　　　　　　　　　　　　　　　　　　　書記官  秦富潔
附錄本判決論罪科刑法條：　　　　　　　　　　　　　
毒品危害防制條例第4條
製造、運輸、販賣第一級毒品者，處死刑或無期徒刑；處無期徒
刑者，得併科新臺幣3千萬元以下罰金。
製造、運輸、販賣第二級毒品者，處無期徒刑或10年以上有期徒
刑，得併科新臺幣1千5百萬元以下罰金。
製造、運輸、販賣第三級毒品者，處7年以上有期徒刑，得併科
新臺幣1千萬元以下罰金。
製造、運輸、販賣第四級毒品者，處5年以上12年以下有期徒刑
，得併科新臺幣5百萬元以下罰金。
製造、運輸、販賣專供製造或施用毒品之器具者，處1年以上7年
以下有期徒刑，得併科新臺幣1百50萬元以下罰金。
前五項之未遂犯罰之。　　　　　　
附表壹：
編號 犯罪事實     主   文  1 事實欄一編號㈠㈠ 甲○○販賣第二級毒品，處有期徒刑伍年參月。扣案附表貳編號2及附表參所示之物，沒收。  2 事實欄一編號㈡㈡ 甲○○販賣第三級毒品，處有期徒刑參年玖月。扣案附表貳編號3、附表參及附表肆編號5所示之物，沒收。未扣案販賣第三級毒品所得新臺幣參仟元沒收，於全部或一部不能沒收或不宜執行沒收時，追徵其價額。  3 事實欄一編號㈢㈢ 甲○○販賣第三級毒品，處有期徒刑參年柒月。扣案附表貳編號3及附表肆編號1至3所示之物，沒收。未扣案販賣第三級毒品所得新臺幣捌佰元沒收，於全部或一部不能沒收或不宜執行沒收時，追徵其價額。